【裁判字號】    98,交聲,1490
【裁判日期】    981218
【裁判案由】    聲明異議
【裁判全文】
臺灣臺南地方法院交通事件裁定        98年度交聲字第1490號
移送機關    交通部公路總局嘉義區監理所臺南監理站
異議人即
受處分人    甲○○
                      3樓
上列異議人即受處分人因違反道路交通管理處罰條例案件，對於
交通部公路總局嘉義區監理所臺南監理站民國98年11月3日所為
之裁決處分（處分案號：嘉監南字第裁74-A01YRK931號）聲明異
議，本院裁定如下：
    主    文
異議駁回。
    理    由
一、原處分意旨略以：異議人即受處分人甲○○（下稱異議人）
    所有車牌號碼AS-9658號自用一般小客車，於民國98年7月8
    日10時14分許，因在臺北市○○街494號對面劃有紅線之禁
    止臨時停車處所停車，經臺北市政府警察局交通警察大隊員
    警製單逕行舉發，嗣經移送機關即交通部公路總局嘉義區監
    理所臺南監理站（下稱原處分機關）以其違規事證明確，依
    道路交通管理處罰條例第56條第1項第1款及違反道路交通管
    理事件統一裁罰基準表之規定，裁處異議人罰鍰新臺幣（下
    同）900元等語。
二、本件異議意旨略以：異議人的戶籍在台南市○○路3號，長
    期在台北市上班，98年7月停車於台北市○○街經常停車處
    附近，由於停車時是晚上，加上部分紅線模糊不清，且路況
    照明不佳，致一時不查停車而遭拖吊，異議人經常停車於該
    處附近，6年來未因違規停車而被拖吊過，因今年油價大漲
    ，為省油費多以機車代步，在9月要開車至監理站驗車時，
    才發現汽車不見，趕緊到南港分局報失竊，才發現車已被拖
    吊至濱江街保管，本件舉發通知單寄至異議人收不到（無人
    住）的戶籍地，硬要收取高額違反比例原則的保管費，實令
    人無法認同，為此聲明異議，請求撤銷原處分等語。
三、按汽車駕駛人停車時，有在禁止臨時停車處所停車者，處60
    0元以上1,200元以下罰鍰；第1項情形，交通勤務警察、依
    法令執行交通稽查任務人員或交通助理人員，應責令汽車駕
    駛人將車移置適當處所；如汽車駕駛人不予移置或不在車內
    時，得由該交通勤務警察、依法令執行交通稽查任務人員或
    交通助理人員為之，道路交通管理處罰條例第56條第1項第1
    款、第3項分別定有明文。
四、經查：
  (一)異議人所有車牌號碼AS-9658號自小客車，於上開時地因在
    劃有紅線之禁止臨時停車處所停車，經臺北市政府警察局交
    通警察大隊員警製單逕行舉發，並經原處分機關裁處如前所
    述之裁罰等情，有臺北市政府警察局98年7月15日北市警交
    大字第A01YRK931號舉發違反道路交通管理事件通知單、原
    處分機關98年11月3日嘉監南字第裁74-A01YRK931號裁決書
    各1份及採證照片5幀附卷可稽。
  (二)異議人雖主張本件違規地點之紅線模糊不清等語，惟查，本
    件舉發違規之地點確實繪有禁止臨時停車之紅色實線，該紅
    色實線雖有些許掉漆，然仍可清楚辨識，且異議人所有之車
    牌號碼AS-9658號自小客車確實停放在該繪有紅色實線之路
    段，此由上開採證照片明顯可辨，是異議人確有在繪有紅線
    之禁止臨時停車處所停車之違規行為，堪可認定。
  (三)異議人另主張其戶籍雖在臺南市○○路3號，然其長期在臺
    北市上班，本件舉發通知單寄至異議人收不到（無人居住）
    的戶籍地，硬要收取高額違反比例原則的保管費，實令人無
    法認同等語，經查：
    1.按處理違反道路交通管理事件，有關文書送達之程序，依
      行政程序法之規定，違反道路交通管理事件統一裁罰基準
      及處理細則第5條復有明文。而依行政程序法第68條第1項
      、第74條第1項、第2項規定：送達由行政機關自行或交由
      郵政機關送達；送達不能依前2條規定為之者，得將文書
      寄存送達地之地方自治或警察機關，並作送達通知書2份
      ，1份黏貼於應受送達人住居所、事務所、營業所或其就
      業處所門首，另1份交由鄰居轉交或置於該送達處所信箱
      或其他適當位置，以為送達；前項情形，由郵政機關為送
      達者，得將文書寄存於送達地之郵政機關。至於受送達人
      實際於何時受領該送達文書，均與合法送達之效力不生影
      響。
    2.查本件舉發通知單係由原舉發機關臺北市政府警察局交通
      警察大隊於98年7月17日以依郵政送達程序委由郵政機關
      以掛號送達，郵寄地址為「臺南市○○區○○里○○路3
      號」，因招領逾期無人簽收遭退回，復於98年8月18日以
      雙掛號郵寄送達同上地址，因未獲會晤異議人亦無受領文
      書之同居人、受雇人或應送達處所接收郵件人員，遂於98
      年8月21日將該舉發通知單寄存於應受送達地之郵政機關
      即友愛街郵局，並作送達通知書2份，1份黏貼於異議人上
      址門首，另1份置於該送達處所信箱或其他適當位置，以
      為送達等情，有臺北市政府警察局交通警察大隊98年12月
      10日北市警交大執字第09835717700號函暨所附之大宗掛
      號函件及臺北市政府警察局交通警察大隊送達證書影本各
      1紙在卷可憑。
    3.參諸異議人乃係於83年7月4日遷入「臺南市○○區○○路
      3號」之地址，與上揭送達證書上所登載之異議人住址相
      符，而異議人之住所迄今並無變更，此有個人基本資料查
      詢結果1份附卷可參，故異議人之住所於本件舉發通知單
      送達之時仍設於「臺南市○○區○○路3號」，揆諸前揭
      說明，堪認本件舉發通知單已合法送達於異議人，縱異議
      人事後因故未向郵政機關領取該舉發通知單，亦不影響上
      開舉發通知單已合法送達之效力。
    4.至異議人稱其長期於臺北市上班，臺南戶籍地無人居住，
      因此未收到舉發通知單等語，惟上開所稱「住居所」係民
      法上概念，指當事人依一定事實，足認以久住之意思，住
      於一定之地域者，即為設定其住所於該地；所謂「一定事
      實」，包括戶籍登記、居住情形等，尤以戶籍登記資料為
      主要依據，但不以登記為要件。而戶籍法所為之戶籍住址
      之登記（戶籍法第1條參照），採形式主義，未登記不發
      生戶籍法上效力。戶籍登記之住址（即戶籍所地址），則
      為戶籍管轄區內之處所，主要發生選舉、兵役、教育等公
      法上效力，與住居所為民法上法律行為的準據，發生各種
      民事上的效力，二者規範意旨不同。實務上戶籍法上的住
      址與民法上的住居所，絕大多數情形雖為同一處所，但並
      非當然同一，然不論法院或行政機關在調查「住所」時，
      通常均以戶籍登記的住址為認定標準。因此，異議人如有
      常住臺北市而欲變更住所至臺北市現住處之意思，宜將戶
      籍登記之地址更改為臺北市現住處之地址，就本件而言，
      即使異議人所稱其長期於臺北市上班，然異議人既未變更
      戶籍地，亦未向監理機關申請變更駕籍地或送達地址，舉
      發機關並無可能知悉異議人有居住他址之情形，是舉發機
      關認定異議人之戶籍地為其住所地而對該戶籍地為送達，
      核無不當。
    5.另異議人認本件違規而須支付之保管費有過高之情事，然
      查，臺北市政府警察局交通警察大隊對異議人所有前開車
      輛加以移置之行為，係該主管機關所為之管理行為，異議
      人為領回該車輛所繳納者亦屬移置保管費用性質，並不具
      得予科處罰鍰等處罰效果，與道路交通管理處罰條例所規
      定之處罰行為顯然有別，且因該行為不須出具任何裁決書
      ，亦難認此屬道路交通管理處罰條例第87條第1項所規定
      得向管轄法院聲明異議之情形；至於前開主管機關之行為
      縱具有行政處分性質，異議人自得循行政處分之救濟途徑
      另以訴願、行政訴訟等方式向該主管機關聲明不服，此部
      分尚非普通交通法庭之權限，異議人就此部分亦向本院聲
      明異議，於法尚有未合，應併予駁回。
五、綜上所述，異議人所有車牌號碼AS-9658號自小客車，於上
    揭時、地確有在劃有紅線之禁止臨時停車處所停車之違規事
    實，則原處分機關以異議人違反道路交通管理處罰條例第56
    條第1項第1款及違反道路交通管理事件統一裁罰基準表之規
    定，裁處異議人罰鍰900元之處分，核無不當，本件異議人
    之異議為無理由，應予駁回。
六、據上論斷，應依道路交通管理處罰條例第87條第2項、道路
    交通案件處理辦法第19條，裁定如主文。
中    華    民    國    98    年    12    月    18    日
                      交通法庭  法  官  張家瑛
以上正本證明與原本無異。
如不服本裁定，應於收受送達後5日內向本院提出抗告狀。（應
附繕本）
                                書記官  李淑惠
中    華    民    國    98    年    12    月    22    日


司法院資訊處製作；財團法人民間司法改革基金會備份。
